【裁判字號】    97,重訴,28
【裁判日期】    970702
【裁判案由】    銀行法等
【裁判全文】
臺灣臺北地方法院刑事裁定              97年度重訴字第28號
公  訴  人  臺灣臺北地方法院檢察署檢察官
被      告  丙○○
選任辯護人  楊景勛律師
            謝政達律師
被      告  丁○○
選任辯護人  邱姿瑛律師
被      告  寅○○
選任辯護人  黃文明律師
被      告  辰○○
選任辯護人  李艾倫律師
            莫詒文律師
被      告  戊○○
選任辯護人  李詩楷律師
被      告  未○○
選任辯護人  王建中律師
被      告  辛○○
被      告  午○○
選任辯護人  黃青鋒律師
被      告  庚○○
選任辯護人  王建中律師
被      告  子○○
選任辯護人  李詩楷律師
被      告  巳○○
選任辯護人  李詩楷律師
被      告  癸○○
選任辯護人  林彥苹律師
被      告  壬○○
選任辯護人  黃文明律師
被      告  己○○
選任辯護人  林彥苹律師
被      告  甲○(WEN QI.
                    40歲民.
                    紐西蘭籍；.
被      告  丑○○
選任辯護人  林彥苹律師
被      告  乙○○
選任辯護人  邱姿瑛律師
被      告  卯○○
                    號
上列被告等因違反銀行法等案件，經檢察官提起公訴（97年度偵
字第3717號），本院裁定如下:
    主  文
丙○○、丁○○、寅○○、辰○○、戊○○ (原名吳維中)、 未
○○、辛○○、午○○、庚○○ (原名邱國雄)、 子○○、巳○○ (原名鄭國均)、 癸○○、壬○○、己○○、甲○ (WEN QING)
、丑○○、乙○○、卯○○等十八人，均應予限制出境。
    理  由
一、按限制被告之住居，其目的在輔助具保、責付之效力，以保
    全審判之進行及刑罰之執行。是以對具保、責付並限制住居
    之被告，有無繼續限制其住居之必要，當以此為考量。而限
    制出境，依其性質，應為限制住居處分之一，法院是否限制
    被告出境，其審酌之情形亦同（參見最高法院91年度臺抗字
    第467 號裁定意旨）。復按，國民涉有重大經濟犯罪或重大
    刑事案件嫌疑，經權責機關通知限制出國者，應不予許可或
    禁止其出國，入出國及移民法第6 條第1 項第5 款定有明文
    （入出國及移民法業經修正，並經總統於96年12月26日公布
    ，但修正條文尚未施行）。內部政及法務部並依該法第6 條
    條5 項之授權，訂定「重大經濟犯罪或重大刑事案件不予許
    可或禁止出國認定標準」（下稱「認定標準」）之法規命令
    ，該認定標準第2 條第1 款明定涉有刑法第339 之詐欺罪嫌
    ，被害人數30人以上或被害金額或所獲利益新臺幣（下同）
    3 千萬元以上，列為該標準之重大經濟犯罪；另涉有銀行法
    第125 條罪嫌，斟酌當時社會狀況，足以危害經濟發展，破
    壞金融安定者，亦列為該標準之重大經濟犯罪，認定標準第
    4 條第8 款復有明文。
二、經查，本件被告丙○○、丁○○、寅○○、辰○○、戊○○
     (原名吳維中) 、 未○○、午○○、庚○○ (原名邱國雄)
    、子○○、巳○○ (原名鄭國均)、 癸○○、壬○○、己○○、丑○○、乙○○等人，於本院訊問時，雖皆否認犯行，
    而被告辛○○、甲○ (WEN QING) 、卯○○則未到庭，但是
    渠等涉有刑法第339  條第1 項之詐欺取財罪及銀行法第125
    條第1 項、第3 項等罪嫌，有證人即被害人申○○、酉○○
    等人於偵查及警詢中的證述，證人即同案被告林文忠等之證
    言，以及內政部警政署刑事警察局資訊室查詢資料、華南商
    業銀行龍江分行95年11月21日（95）華龍存第150 號函暨附
    件、行政公平交易委員會95年11月23日公法字第0950010152
    號函暨附件、L.G.M   職員名冊、REWARD  CERTIFICARE  -
    REGIST RATION FORM（現金回饋申請表或回饋證明登記表）
    、扣案自行印製由MAC 公司出具之承諾書、扣案之回饋憑證
    、確認書、扣押物品清單所列扣押物品、證人曾俊然、酉○○提供之會員權益包等證據為證（詳見起訴書第11頁至第30
    頁及追加起訴書第12頁），足認被告丙○○等18人犯罪嫌疑
    重大。
三、再審酌被告丙○○等18人所涉嫌之銀行法第125 條第1 項、
    第3 項罪嫌，乃為最輕本刑3 年以上有期徒刑之罪，是被告
    丙○○等18人均極有可能出境後滯外不歸，而使本院審理程
    序難以進行，故被告丙○○等18人都有為限制出境之強制處
    分的必要；而被告辛○○、甲○ (WEN QING) 、卯○○則尚
    未到案，亦有逃亡之虞。另被告丙○○、丁○○、寅○○、
    辰○○、戊○○ (原名吳維中)、 未○○、辛○○、午○○
    、庚○○ (原名邱國雄)、 子○○、巳○○ (原名鄭國均)
    、癸○○、壬○○、己○○、丑○○、乙○○、卯○○為我
    國國民，既涉有刑法第339 條第1 項之詐欺取財罪及銀行法
    第125 條第1 項、第3 項等罪嫌，且犯罪嫌疑重大，又本件
    被害人數在527 人以上（即起訴書及追加起訴書附表合計）
    ，被害金額及所獲利益則至少有1 億8 千8 百萬餘元（參見
    起訴書及追加起訴書附表），是被告丙○○等依前開「認定
    標準」，係涉有「重大經濟犯罪」，亦甚明確。再者，被告
    丙○○、丁○○、寅○○、辰○○、戊○○ (原名吳維中)
    、未○○、午○○、庚○○ (原名邱國雄)、 子○○、巳○○ (原名鄭國均)、 癸○○、壬○○、己○○、丑○○、乙○○等人雖辯稱其等僅為樂吉美臺灣分公司之基層員工云云
    ，然斟酌被告所供述渠等在樂吉美臺灣分公司之任職期間，
    以及本院依職權調取被告等勞保資料所示之在職期間（均詳
    見本裁定附表所示），以及證人即被害人陳又云等之證述，
    足認被告等18人之涉案情節重大，本院復審酌被告等所陳述
    渠等出境需求等相關情形，認為有依入出國及移民法第6 條
    第1 項第5 款規定，通知境管單位限制出國之必要。
四、據上論斷，應依刑事訴訟法第220 條，裁定如主文。
中    華    民    國    97    年    7     月    2     日
                    刑事第十一庭  法  官  江俊彥
以上正本證明與原本無異。
如不服本裁定，應於裁定送達後5 日內向本院提出抗告狀。
                                  書記官  劉英芬
中    華    民    國    97    年    7      月    4    日
附表：
┌────┬────┬────────┬─────────┐
│被告    │單位職稱│被告供述在職期間│勞保資料在職期間  │
│        │        │                │                  │
├────┼────┼────────┼─────────┤
│丙○○  │業務推廣│87年7 月間至93年│新加坡商假日屋公司│
│        │部業務員│4 月間          │：87年7 月30日至90│
│        │        │                │年5 月4 日        │
│        │        │                │樂吉美公司：90年5 │
│        │        │                │月4 日至93年7 月5 │
│        │        │                │日                │
├────┼────┼────────┼─────────┤
│丁○○  │業務推廣│90或91年12月25日│91年1 月15日至95年│
│        │部業務員│至樂吉美公司遭搜│12月18日          │
│        │        │索              │                  │
│        │        │                │                  │
├────┼────┼────────┼─────────┤
│寅○○  │業務推廣│91年3 月至92年5 │91年5 月23日至91年│
│        │部業務員│月間；93年初又回│11月14日；94年7 月│
│        │        │去做了幾個月    │12日至95年3 月1 日│
├────┼────┼────────┼─────────┤
│辰○○  │業務推廣│91年1 月間至95年│94年4月18日至94年 │
│        │部業務員│5 月間，中間有離│10月5日；94年10月 │
│        │        │職過            │7日至94年12月16日 │
│        │        │                │樂吉美台中分公司：│
│        │        │                │94年12月16日至95  │
│        │        │                │年10月11日        │
├────┼────┼────────┼─────────┤
│戊○○  │業務推廣│91年11月間至93年│94年7 月1 日至95年│
│（原名吳│部業務員│2月間；93年4月間│10月12日          │
│維中）  │        │至同年9月間；94 │                  │
│        │        │年6月至95年7月間│                  │
├────┼────┼────────┼─────────┤
│未○○  │業務推廣│93年3 月間至94年│93年2 月24日至94年│
│        │部業務員│5月間；94年10月 │6月15日；94年8月  │
│        │        │間起又做1個月   │12日至94年11月30日│
├────┼────┼────────┼─────────┤
│辛○○  │業務推廣│（未到庭）      │90年8 月15日至94  │
│        │部業務員│                │年5 月13日        │
├────┼────┼────────┼─────────┤
│午○○  │業務推廣│84年間進入公司做│92年11月17日至94年│
│        │部業務員│3、4年；93年8 月│8 月3 日          │
│        │        │至94年3 、4 月  │                  │
├────┼────┼────────┼─────────┤
│庚○○  │業務推廣│94年11月間做到公│94年11月18日至94年│
│（原名邱│部業務員│司被搜索時      │12月16日          │
│國雄）  │        │                │樂吉美台中分公司：│
│        │        │                │94年12月16日至95  │
│        │        │                │年12月18日        │
├────┼────┼────────┼─────────┤
│子○○  │業務推廣│92年5 月至95年11│94年7 月1 日至95年│
│        │部業務員│月公司被搜索時  │12月18日          │
│        │        │                │                  │
├────┼────┼────────┼─────────┤
│巳○○  │業務推廣│89年10月至同年12│91年3 月12日至93年│
│（原名鄭│部業務員│月；91年3 月至93│12月3 日          │
│國均）  │        │年11月；95年3 月│                  │
│        │        │至10月底        │                  │
├────┼────┼────────┼─────────┤
│癸○○  │信託部  │85年11月至87年底│（無資料）        │
│        │經理    │；91年12月至93年│                  │
│        │        │6月             │                  │
├────┼────┼────────┼─────────┤
│壬○○  │業務推廣│87或89年間至92年│95年4 月21日至95  │
│        │部業務員│間              │年12月18日        │
├────┼────┼────────┼─────────┤
│己○○  │業務推廣│92年底至93年11、│93年8 月30日至94年│
│        │部業務員│12月間          │6 月1 日；94年8 月│
│        │        │                │12日至95年12月18日│
├────┼────┼────────┼─────────┤
│甲  ○  │業務推廣│（未到案）      │（未調得）        │
│        │部業務員│                │                  │
├────┼────┼────────┼─────────┤
│丑○○  │業務推廣│94年底至95年中  │93年5 月26日至94年│
│        │部業務員│                │3 月1 日；94年12月│
│        │        │                │15日至95年12月18日│
├────┼────┼────────┼─────────┤
│乙○○  │信託部副│93年7 月間至95年│93年7月9日至95 年4│
│        │理      │間              │月27日            │
├────┼────┼────────┼─────────┤
│卯○○  │業務推廣│（未到庭）      │91年9月11日至94年 │
│        │部業務員│                │2月3日            │
│        │        │                │樂吉美台中分公司：│
│        │        │                │95年6月5日至95年11│
│        │        │                │月30日            │
└────┴────┴────────┴─────────┘


司法院資訊處製作；財團法人民間司法改革基金會備份。
